【裁判字號】    99,交易,891
【裁判日期】    991231
【裁判案由】    過失傷害
【裁判全文】
臺灣板橋地方法院刑事判決             99年度交易字第891號
公  訴  人  臺灣板橋地方法院檢察署檢察官
被      告  陳瑞益
上列被告因過失傷害案件，經檢察官提起公訴（99年度偵緝字第
2597號），因被告於本院準備程序中就被訴事實為有罪之陳述，
本院告知被告簡式審判程序之旨，並聽取當事人之意見後，由本
院裁定改依簡式審判程序進行，判決如下：
    主  文
陳瑞益從事業務之人，因業務上之過失傷害人，處拘役伍拾日，
如易科罰金，以新臺幣壹仟元折算壹日。
    事  實
一、陳瑞益以駕駛堆高機從事資源回收為業，為從駕駛業務之人
    ，於民國98年2 月4 日晚上8 時45分許，在臺北縣新莊市○
    ○路○○路501 號之對向車道（即在新樹路往樹林方向之機
    車道上），駕駛前端自行裝設木板架之堆高機，本應在堆高
    機上設置反光警告設施，並應注意車前狀況，隨時採取必要
    之安全措施，及應遵守道路交通標誌、標線，不得逆向行駛
    ，且汽車在劃有快慢車道分隔線之道路行駛，除起步、準備
    停車、臨時停車或轉彎外，不得行駛慢車道，而依當時天候
    晴、柏油路面乾燥、無缺陷、視距良好且依其智識、能力亦
    無不能注意之情事，詎疏未注意遵守上開交通安全規定，貿
    然逆向行駛，適有鄭居盈騎乘車牌號碼23 2-DFT號重型機車
    ，沿臺北縣新莊市○○路往樹林方向行駛而來，因該堆高機
    前方裝設之木板框架未設置任何反光警告設施，迨鄭居盈發
    覺時已閃煞不及，其機車右側把手不慎與該堆高機前方之木
    板框架發生擦撞，致鄭居盈人車倒地，因而受有肝臟輕度裂
    傷，未提及體腔開放性傷口、胸壁挫傷及膝挫傷等傷害。陳
    瑞益於肇事後留在現場，於有偵查犯罪職權之機關或公務員
    僅知悉犯罪事實，尚不知犯罪人為何人前，即向前來現場處
    理之員警坦承肇事而接受裁判。
二、案經鄭居盈訴由新北市政府警察局新莊分局報告臺灣板橋地
    方法院檢察署檢察官偵查起訴。
    理  由
一、查本案被告陳瑞益所犯並非死刑、無期徒刑、最輕本刑為3
    年以上有徒刑之罪或高等法院管轄第一審案件，而其於準備
    程序進行中，被告先就被訴事實為有罪之陳述，經法官告知
    簡式審判程序之旨，並聽取公訴人及被告之意見後，本院認
    適宜改依簡式審判程序進行，爰依刑事訴訟法第273 條之1
    第1 項、第284 條之1 之規定，由本院裁定進行簡式審判程
    序，合先敘明。
二、上揭犯罪事實，業據被告於本院審理時坦承不諱，核與證人
    即告訴人鄭居盈於警詢、偵查中證述之情節大致相符，復有
    亞東紀念醫院乙種診斷證明書、道路交通事故調查報告表、
    、道路交通事故調查報告表(一)、(二)各1 份、現場及車損照片
    24張在卷可稽（見99年度偵字第13256 號卷第6至9 、12至1
    4、18頁），足認被告之自白與事實相符，堪予採信。
三、按駕駛人駕駛汽車，應遵守道路交通標誌、標線、號誌之指
    示，並服從交通指揮人員之指揮；次按汽車行駛時，駕駛人
    應注意車前狀況及兩車併行之間隔，並隨時採取必要之安全
    措施；又四輪以上汽車在劃有快慢車道分隔線之道路行駛，
    除起步、準備停車、臨時停車或轉彎外，不得行駛慢車道。
    但設有快慢車道分隔島之道路不在此限，道路交通安全規則
    第90條、94條第3 項、第95條第2 項分別定有明文。被告駕
    駛屬動力機械之堆高機自應注意遵守上開規定，而當時天候
    晴朗、路面並無缺陷、無障礙物、視距良好等情，有上開道
    路交通事故調查報告表各項記載足供參考，依當時情形顯無
    不能注意之情事，被告竟疏未注意遵守上開交通安全規定，
    貿然逆向行駛，而肇致本件事故，其駕駛行為顯有過失甚為
    明確。又告訴人因本件車禍受有如犯罪事實所載之傷害，復
    有上開醫院診斷證明書在卷可憑，是被告之過失行為與告訴
    人所受傷害間顯有相當因果關係。本件事證明確，被告過失
    傷害犯行，堪予認定。
四、查被告以駕駛堆高機從事資源回收為業，其為從事駕駛業務
    之人，竟疏於注意，致告訴人受有傷害，是核被告所為，係
    犯刑法第284 條第2 項前段之業務過失傷害罪。又被告肇事
    後，於警方到場尚未知悉何人肇事前，向有偵查機關權限之
    員警自首，承認其肇事而願接受裁判一情，有新莊分局道路
    交通事故肇事人自首情形紀錄表1 紙在卷可稽（見99年度偵
    字第13256 號卷第16頁），嗣並接受裁判，符合自首之規定
    ，依刑法第62條前段之規定減輕其刑。爰審酌被告為從事駕
    駛業務之人，本應謹慎注意遵守交通規則，以維其他參與道
    路交通者之安全，竟逆向行駛於道路，且疏未注意車前狀況
    並隨時採取必要安全措施而肇生本件車禍，致使告訴人受有
    上開傷害，造成其身體上之損害及精神上之痛苦非輕，兼衡
    被告之過失情節、犯罪之動機、目的、手段、犯罪後坦承犯
    行，惟因與告訴人就和解金額無法達成共識，迄今未能達成
    和解等一切情狀，量處如主文所示之刑，並諭知易科罰金之
    折算標準，以示懲儆。
據上論斷，應依刑事訴訟法第273 條之1 第1 項、第299 條第1
項前段，刑法第284 條第2 項前段、第62條前段、第41條第1 項
前段，刑法施行法第1 條之1 ，判決如主文。
本案經檢察官張慶林到庭執行職務。
中    華    民    國    99    年    12    月    31    日
                  交通法庭  法  官  錢衍蓁
上列正本證明與原本無異。
如不服本判決，應於判決送達後10日內敘明上訴理由，向本院提
出上訴狀 (應附繕本) ，上訴於臺灣高等法院。其未敘述上訴理
由者，應於上訴期間屆滿後20日內向本院補提理由書「切勿逕送
上級法院」。
                            書記官  劉靜慧
中    華    民    國   100    年    1     月    3     日
附錄本案論罪科刑法條全文：
中華民國刑法第284條
（過失傷害罪）
因過失傷害人者，處6 月以下有期徒刑、拘役或5 百元以下罰金
，致重傷者，處1 年以下有期徒刑、拘役或5 百元以下罰金。
從事業務之人，因業務上之過失傷害人者，處1 年以下有期徒刑
、拘役或1 千元以下罰金，致重傷者，處3 年以下有期徒刑、拘
役或2 千元以下罰金。

司法院資訊處製作；財團法人民間司法改革基金會備份。
